【裁判字號】    88,簡上,139
【裁判日期】    890420
【裁判案由】    妨害公務
【裁判全文】
臺灣板橋地方法院刑事判決                        八十八年度簡上字第一三九號
    上  訴  人  丙○○
    即  被  告
右上訴人，因妨害公務等案件，不服本院三重簡易庭八十八年度重簡字第二六九號，
中華民國八十八年三月三十一日第一審簡易判決（起訴案號：台灣板橋地方法院檢察
署八十八年度偵字第一一八八號）提起上訴，本院管轄第二審法院改依通常程序判決
如左：
    主  文
原判決撤銷。
丙○○無罪。
    理  由
一、公訴意旨略以：被告丙○○於民國八十七年十二月三十一日上午九十四十分許，
    再台北縣三重市○○路○段十二號三重分局裁決室公眾得出入之場所內，因查詢
    交通違規單事宜，對依法執行職務之台北縣警察局交通助理員乙○○，以「幹你
    娘」等語侮辱。該裁決室內巡佐甲○○見狀出面制止，丙○○仍再對依法執行職
    務之甲○○，以「幹你娘」等語侮辱。嗣於離去之際，對乙○○、甲○○（起訴
    書誤載為丙○○）恫嚇稱要找人來對其二人算帳等語，使乙○○、甲○○（起訴
    書誤載為丙○○）心生畏懼，致生危害於其二人安全。因認被告丙○○所為，係
    涉有刑法第一百四十條第一項前段之侮辱公務員罪嫌即第三百零五條之恐嚇危害
    安全罪嫌。
二、公訴人認被告丙○○涉有上開妨害公務等罪嫌係以：證人乙○○、甲○○（起訴
    書誤載為甲○○）於偵查中之證述為其主要論據。訊據被告丙○○堅決否認有妨
    害公務及恐嚇危害安全之犯行，辯稱：當時我去繳費，我向小姐說我已繳過，請
    小姐幫我查一下，小姐說你兇甚麼，我們沒有跟板橋監理站連線，不能查，後來
    乙○○跳出來，對我說，你兇甚麼，敲甚麼桌子，乙○○出示中指，我氣不過，
    也比中指回去，然後李氣不過，從三組辦公室側門走出來，對我罵三字經，我連
    續問他四次，說你罵甚麼，他都沒回答，轉頭要走，我氣不過，我就回罵他三字
    經，之後有四個人從側門跑出來，把我拉進去，我反抗，掙扎擺脫，我一掙脫，
    有一個帶頭的人罵我三字經，我問他，罵甚麼，他們就說罵你就罵你，我當時不
    知他們是三組人員，我就回罵，我掙脫後，我跑到門口，心理很不甘願，我說要
    找民意代表，還沒講完話，我又被四個人拖進去，有一個人把我壓在椅子上，我
    當時心情略為平靜，知道他們是三組的人，要把我移送。有一個人要我趕快說對
    不起，我就馬上跑到他們面前，說對不起，我不知道你們是三組的人，乙○○就
    走過來問筆錄，我又向他說對不起，造成誤會，請不要移送，當時我孩子正等我
    去接，但甲○○堅持要移送，且不讓我打電話及上廁所，從早上八時至下午四時
    ，移送到偵查署開臨時偵查庭，都沒有上廁所，以致沒有辦法回答檢察官的問話
    等語。
三、按犯罪事實應依證據認定之，無證據不得推定其犯罪事實，刑事訴訟法第一百五
    十四條定有明文；且認定不利於被告之事實，須依積極證據，苟積極證據不足為
    不利於被告事實之認定時，即應為有利於被告之認定，更不必有何有利之證據，
    最高法院三十年上字第八一六號判例著有明文可資參照。又按刑法第一百四十條
    第一項之妨害公務罪，以公務員依法執行職務時加以妨害為其要件，若超越職務
    範圍以外之行為，即不得謂為依法執行職務，縱令對之有所侮辱，委無妨害公務
    之可言（參照最高法院三十年上字第九五五號判例）。經查：
    (一)證人即台北縣警察局交通助理員乙○○於警訊時證稱：「當時有一名違規人丙○○持二張違規單至窗口質問說：該二張違規單已經至監理單位繳清罰款了，
      為何還會有違規單，當時丙○○大聲叫罵，並拍櫃檯，我即請違規人丙○○入
      內欲向他說明原委，惟丙○○非但不接受，並出口以三字經幹你娘對著我辱罵
      ，當時裁決所巡佐甲○○見狀，即請丙○○進入辦公室說明繳納罰款之流程，
      丙○○並出口以幹你娘辱罵甲○○」等語（見偵查卷第六頁背面、第七頁），
      乙○○嗣於本院審理時復證稱：「當時被告拿單子來繳錢，說已經劃撥了，為
      何還要繳，但我們查過電腦，不是同一筆，被告就開始罵，當時我在裡面，巡
      佐請我去看看是甚麼情形，我想請被告進來我們辦公室說明，但被告不接受，
      我一出去，他就對著我罵，（問：從辦公室出來時，有向被告說明是交通助理
      員否？）沒有。」（見本院八十九年一月五日筆錄），證人甲○○於本院證稱
      ：「當時被告拍桌罵小姐，我請證人乙○○去看看甚麼事，但是被告還是罵，
      後來我請被告進來，被告不願意進來，並且繼續罵三字經。」（見同上筆錄）
      ，是依證人乙○○、甲○○所證述情節以觀，其等二人係因聽到被告在櫃檯前
      與承辦交通違規罰單之小姐，就違規罰金是否已繳納，要求查詢而發生爭執，
      因而乙○○、甲○○二人先後自其辦公室走出，要求被告進入其辦公室說明，
      但被告不接受，並先後以「幹你娘」（台語發音）等語辱罵乙○○、甲○○二
      人，則證人乙○○、甲○○二人均係基於同事情誼，欲協助承辦繳納交通違規
      罰金之同事向被告說明罰金繳納流程事宜，因而出面欲平撫被告而要求被告進
      入辦公室，故證人乙○○、甲○○於行為當時，尚非依法執行職務之際，僅係
      基於同事關係，欲協助其同事平撫被告情緒而已，雖被告未予接受，並口出穢
      語，其行為甚為不檢，然刑法第一百四十條第一項之侮辱公務員罪，係以保護
      公職之威嚴及公務員依法執行職務之順利進行，故該罪之成立需值公務人員執
      行職務時，且其內容必須涉及公務之執行始能成罪，本件證人乙○○、甲○○
      於行為當時雖均為公務員，然其二人僅基於同事情誼，出面欲平撫被告情緒而
      請被告進入辦公室說明，尚非依法執行職務時，自不得以刑法第一百四十條第
      一項之罪繩之。至於被告辱罵乙○○、甲○○部分，並未據被害人乙○○、甲○○告訴，公訴人亦未起訴，本院自無從審究，併此敘明。
    (二)次查，證人乙○○於警訊時固稱「（被告丙○○）並出口恐嚇欲叫人來砍殺我
      與甲○○巡佐，後來經由貴組（按：指台北顯警察局三成分局刑事組）人員出
      面依法處理」等語（件偵查卷第七頁），證人甲○○於偵查中之報告書固亦稱
      「（被告丙○○）當場說其回去找人來殺職及交通助理員（乙○○）」等語（
      見同上筆錄第八頁），然證人乙○○及甲○○於警訊時及偵、審中，均未稱因
      被告之恐嚇言詞，即因而心生畏懼，致生危害於安全，衡情而論，被告二人均
      係台北縣警察局交通裁決室之警察人員，二人於其台北縣警察局三重分局裁決
      室內，縱遭被告出言恐嚇亦無因而心生畏懼之理，是能否以刑法第三百零五條
      之恐嚇危害安全罪相繩，已非無疑。況被告於警訊筆錄則稱「（問：您是否揚
      言恐嚇他要小心一點，等一下找人來找您算帳等語？）有的」云云（見偵查卷
      第四頁背面、第五頁），於偵查中及本院審理時則否認恐嚇要找人殺害乙○○
      及甲○○，辯稱：我說我受到委屈，要找民意代表來討回公道，還沒講完，我
      又被四個人拖進去等語（見本院八十八年十月二十日及十一月四日筆錄）。而
      公訴人於簡易判決處刑書，亦採信被告之警訊筆錄所載，認被告對乙○○、甲○○（起訴書誤載為丙○○）恐嚇稱「要找人來對其二人算帳等語」（見檢察
      官之簡易判決處刑書），經本院函請法務部調查局就被告行為當時之言行進行
      測謊，被告稱：「(一)案發當時其未拍桌子；(二)其有與對方互罵」等語，經測試
      無情緒波動反應，認應無說謊，此有該局八十九年三月十五日陸(三)字第八九
      ○○九○一一號鑑定通知書函一件復卷可稽，則被告辯稱「我說要找民意代表
      來討回公道，還沒講完，又被人拖進去」一節，亦非無可能，探究被告當時出
      言稱欲找民意代表來討回公道或算帳等語之真意，或係因一般社會大眾之認知
      民意代表有權監督警察人員，較能追究其失職之責，則被告當時縱稱欲找民意
      代表討回公道或對乙○○、甲○○二人算帳云云，是否有恐嚇乙○○、甲○○
      之意，亦有可疑。此外，復查無其他積極確切之證據足資證明被告丙○○有何
      恐嚇危害乙○○、甲○○二人，因而致乙○○、甲○○二人心生畏懼而危害其
      安全之犯行，被告之行為於情於理固屬不當，應予譴責，惟依前揭說明，既屬
      不能證明被告犯罪，仍應不罰。原審依法逕以簡易判決處刑，固非無據，然本
      院經查上開情事，即乏證據證明被告之犯行，原判決遽為有罪之判決，容有未
      洽，被告提起上訴，否認犯罪，為有理由，應由本院將原判決撤銷改判，另諭
      知被告無罪，用期適法。
據上論斷，應依刑事訴訟法第四百五十二條、第四百五十五條之一第一項、第三項、
第三百六十九條第一項前段、第三百六十四條、第三百零一條第一項前段，判決如主
文。
本案經檢察官許智評到庭執行職務
中      華      民      國      八十九      年      四    月    二十    日
                                  臺灣板橋地方法院刑事第一庭
                                         審判長 法  官   李行一
                                                法  官   楊千儀
                                                法  官   胡堅勤
右正本證明與原本無異。
如不服本判決，應於判決送達後十日內，向本院提出上訴狀。
                                                書記官   劉文美
中      華      民      國      八十九      年      四    月    二十一  日


司法院資訊處製作；財團法人民間司法改革基金會備份。
